【裁判字號】    97,易,2722
【裁判日期】    980123
【裁判案由】    竊盜
【裁判全文】
臺灣臺北地方法院刑事判決              97年度易字第2722號
公  訴  人  臺灣臺北地方法院檢察署檢察官
被      告  甲○○
                    （現因另案於臺灣臺北監獄臺北分監執行
上列被告因竊盜案件，經檢察官提起公訴（九十七年度偵緝字第
一七七一、一七七二號），本院判決如下：
    主  文
甲○○踰越安全設備竊盜，累犯，處有期徒刑拾月。
其餘被訴部分無罪。
    事  實
一、甲○○有竊盜、過失傷害及毒品等多項前科，其中於民國九
    十五年間因施用第二級毒品案件，經臺灣板橋地方法院先後
    以九十五年度簡上字第二三三號、九十五年度簡字第七一六
    四號分別判處有期徒刑五月、六月確定。復於九十六年間因
    施用第二級毒品案件，經該院以九十六年度簡字第一八六九
    號判處有期徒刑六月確定。嗣經該院以九十六年度聲減字第
    三一二八號裁定將前開有期徒刑六月各減為有期徒刑三月，
    並定其應執行刑為有期徒刑五月確定。經送監執行上開有期
    徒刑五月後接續執行有期徒刑五月，於九十六年九月二十七
    日縮刑期滿執行完畢。猶不知悔改，竟意圖為自己不法之所
    有，於九十七年一月十三日或十四日其中一日上午某時，前
    往臺北縣三峽鎮○○路二一號乙○○之祖厝，乘該處平日無
    人看管之機，自該房屋後方之防火巷徒手攀爬、踰越該屋二
    樓之窗戶安全設備，侵入屋內一、二樓徒手竊取乙○○所有
    之割草機一台、陳年紹興酒四箱、先總統蔣公紀念酒一箱、
    陳年紅露酒十箱、黃酒四箱、高梁酒一箱、福酒一箱、洋酒
    一箱、水彩畫（三峽舊橋風景畫）一幅、已故副總統陳誠之
    照片一幅、美金約一千元及金飾一批等物，得手後，因獨自
    一人無力搬運該等贓物，乃電請友人己○○（所涉搬運贓物
    罪，業經本院以九十七年度易字第二０三四號判處有期徒刑
    七月確定）前來協助搬運贓物，再由甲○○加以變賣得款花
    用。嗣甲○○食髓知味，另行起意，於同年月十六日上午八
    時許再次侵入該屋，竊取銀質手鏈一條時，為乙○○當場發
    覺而報警查獲（此部分竊盜犯行，業經臺灣板橋地方法院以
    九十七年度簡字第一九九二號判處有期徒刑六月確定），始
    悉上情。
二、案經乙○○訴由臺北市政府警察局大安分局報請臺灣臺北地
    方法院檢察署檢察官偵查起訴。
    理  由
壹、有罪部分：
一、前揭被告甲○○侵入告訴人乙○○之祖厝竊得上開物品之事
    實，業據被告於本院審理時坦承不諱，核與告訴人乙○○於
    警訊及本院審理時指訴失竊情節大致相符（見九十七年度偵
    字第五三０九號卷一第二三二至二三三頁、第二五八頁正、
    反面），並經同案被告己○○於警訊及偵查中供證屬實（見
    九十七年度偵字第五三０九號卷一第一五二頁、第一九六至
    一九七頁、第二０九頁、第二二七至二二八頁、第二四五頁
    ），且有現場照片附卷可稽（見九十七年度偵字第五三０九
    號卷一第二三七至二三九頁），而被告係由上址房屋後方之
    防火巷徒手攀爬、踰越該屋二樓之窗戶，侵入屋內行竊等情
    ，亦有同案被告己○○於警訊及偵查中之供述、告訴人乙○○之指訴暨現場照片在卷足憑（見九十七年度偵字第五三０
    九號卷一第一九七頁、第二０九頁、第二二七頁、第二三七
    至二三九頁、本院卷第四四頁），被告於本院審理時雖辯稱
    ：伊係直接開啟未上鎖之後門入內行竊云云，然告訴人乙○○於本院審理時明確指陳：後門最外面係一道鐵門，一定有
    關上，且伊於九十七年一月十六日返家抓到被告時，該鐵門
    及門鎖均無損害，因此伊不認為被告係從後門進入等語（見
    本院卷第四四頁），並有卷附現場照片足參（見九十七年度
    偵字第五三０九號卷一第二三九頁），是被告此部分所辯，
    顯屬事後卸責之詞，不足採信。綜上所述，本件事證明確，
    被告犯行洵堪認定，應予依法論科。
二、查被告踰越上址二樓窗戶，侵入屋內行竊，其竊盜之手段，
    ，已使他人窗門安全設備，失其防閑之效用，核被告所為，
    係犯刑法第三百二十一條第一項第二款之踰越安全設備竊盜
    罪（最高法院四十五年度臺上字第一四四三號、四十一年度
    臺非字第三八號、三十三年度上字第一五０四號判例意旨參
    照）。又踰越安全設備而入室行竊，其越入行為即屬侵入住
    宅，已結合於所犯加重竊盜之罪質中，無更行構成侵入住宅
    罪之理（最高法院二十七年度上字第一八八七號判例意旨參
    照），併此敘明。再查被告前於九十五年間因施用第二級毒
    品案件，經臺灣板橋地方法院先後以九十五年度簡上字第二
    三三號、九十五年度簡字第七一六四號分別判處有期徒刑五
    月、六月確定，復於九十六年間因施用第二級毒品案件，經
    該院以九十六年度簡字第一八六九號判處有期徒刑六月確定
    ，嗣經該院以九十六年度聲減字第三一二八號裁定將前開有
    期徒刑六月各減為有期徒刑三月，並定其應執行刑為有期徒
    刑五月確定，經送監執行上開有期徒刑五月後接續執行有期
    徒刑五月，於九十六年九月二十七日縮刑期滿執行完畢，此
    有卷附臺灣高等法院被告前案紀錄表可按，其於五年以內故
    意再犯有期徒刑以上之罪，為累犯，依刑法第四十七條第一
    項規定，加重其刑。爰審酌被告有上述多項前科，素行不良
    ，正值壯年，不思以正途取財，屢屢前往告訴人乙○○之祖
    厝行竊，危害社會治安及告訴人乙○○之財產權益，其犯後
    雖坦承犯行，然迄未賠償告訴人乙○○等一切情狀，量處如
    主文所示之刑。
貳、無罪部分：
一、公訴意旨略以：被告與己○○共同基於意圖為自己不法所有
    之犯意聯絡，於九十七年三月三日上午十一時許至下午二時
    許之間某時，由被告挑選臺北市○○街一六巷二號二樓為行
    竊地點，再由己○○自該址二樓氣密窗爬入屋內，而以此方
    式踰越安全設備入內竊取告訴人丙○○所有之電視一台、電
    腦二台、現金新臺幣六十萬元、港幣二百元及英鎊二百元、
    玉戒及鑽戒各一枚、手環一只、玉耳環一對，嗣經告訴人丙○○報警，為警在現場採得己○○指紋，始循線查知上情，
    因認被告此部分所為亦涉犯刑法第三百二十一條第一項第二
    款之加重竊盜罪嫌云云。
二、按犯罪事實應依證據認定之，無證據不得認定犯罪事實。又
    不能證明被告犯罪者，應諭知無罪之判決，刑事訴訟法第一
    百五十四條第二項、第三百零一條第一項分別定有明文。而
    事實之認定，應憑證據，如未能發現相當證據，或證據不足
    以證明，自不能以推測或擬制之方法，以為裁判基礎。再認
    定不利於被告之事實，須依積極證據，苟積極證據不足為不
    利於被告事實之認定時，即應為有利於被告之認定，更不必
    有何有利之證據。而認定犯罪事實所憑之證據，雖不以直接
    證據為限，間接證據亦包括在內；然而無論直接或間接證據
    ，其為訴訟上之證明，須於通常一般之人均不致有所懷疑，
    而得確信其為真實之程度者，始得據為有罪之認定，倘其證
    明尚未達到此一程度，而有合理之懷疑存在，致無從為有罪
    之確信時，即應為無罪之判決。且刑事訴訟法第一百六十一
    條第一項規定：檢察官就被告犯罪事實，應負舉證責任，並
    指出證明之方法。因此，檢察官對於起訴之犯罪事實，應負
    提出證據及說服之實質舉證責任。倘其所提出之證據，不足
    為被告有罪之積極證明，或其指出證明之方法，無從說服法
    院以形成被告有罪之心證，基於無罪推定之原則，自應為被
    告無罪之諭知（最高法院三十年度上字第八一六號、四十年
    度臺上字第八六號、七十六年度臺上字第四九八六號、九十
    二年度臺上字第一二八號判例意旨參照）。
三、本件公訴人認被告涉有前揭犯行，無非係以同案被告己○○
    之供述及告訴人丙○○之指證，及卷附之內政部警政署刑事
    警察局九十七年三月二十八日刑紋字第０九七００四五一０
    一號鑑驗書、現場照片，為其論據。
四、訊據被告固坦承與己○○相識，惟堅詞否認有此部分加重竊
    盜犯行，辯稱：伊並未與己○○同往該址行竊，己○○因對
    伊有誤會，而故為不實之指證等語。查己○○於九十七年三
    月三日上午十一時許至下午二時許之間某時，自臺北市○○
    街一六巷二號二樓氣密窗爬入屋內，竊得告訴人丙○○所有
    之電視一台、電腦二台、現金新臺幣六十萬元、港幣二百元
    及英鎊二百元、玉戒及鑽戒各一枚、手環一只、玉耳環一對
    等物，此除據證人己○○於本院審理時坦認不諱（見本院卷
    第四四頁）外，並有告訴人丙○○於警訊之指述、現場照片
    及內政部警政署刑事警察局九十七年三月二十八日刑紋字第
    ０九七００四五一０一號鑑驗書附卷可稽（見九十七年度偵
    字第五三０九號卷二第七二至七三頁、第一四五至一四六頁
    、第一四九至一五一頁），且己○○所犯此部分加重竊盜罪
    行，業經本院以九十七年度易字第二０三四號判處有期徒刑
    七月確定，此亦有卷附該刑事判決足參，而己○○因竊盜案
    件遭羈押期間，於九十七年五月九日經警借提訊問時固供稱
    ：上開麗水街竊盜案係伊與被告所犯云云（見九十七年度偵
    字第五三０九號卷二第一四三頁），於同日接受檢察官複訊
    時亦為相同之供述（見九十七年度偵字第五三０九號卷二第
    一五五至一五六頁），嗣於同年六月二十四日偵查中復具結
    證稱：在麗水街竊得之贓物全由被告拿走云云（見九十七年
    度偵字第五三０九號卷二第二三六頁），然按共犯之自白，
    不得作為有罪判決之唯一證據，仍應調查其他必要之證據，
    以察其是否與事實相符，刑事訴訟法第一百五十六條第二項
    定有明文，蓋因供述證據有其特殊性，與物證或文書證據具
    有客觀性及不變性並不相同，共犯所為角色分工、行為分擔
    之供證，並非於己全無利害關係，其證據價值，自不能與一
    般證人之證言等同視之，從而，共犯之指證，其真實性有待
    其他必要之證據加以補強，是否可採，法院仍應調查其他必
    要之證據。經查：
  (一)證人己○○於本院審理時翻異前詞，改稱：上址麗水街竊案
    ，係伊與丁○○一起作案，贓物係丁○○拿走，被告並未參
    與，伊因在外與被告處不好，有仇恨，故之前所言不實等語
    （見本院卷第四四至四五頁），而查其前於歷次警訊及偵查
    中所為之供述：
  1.其因犯另案竊盜，於九十七年三月六日晚間十一時三十分許
    為警拘提到案，而於翌日接受第一次警訊時係供稱：「（問
    ：你是否還有與其他人共同犯案？犯何案、犯案之時間、地
    點？獲得何贓物？分得多少贓物、贓款？共同犯案幾次？）
    我還有跟甲○○（綽號阿正）一起犯竊盜案，共有二次，行
    竊的時間地點我都忘了，只記得有一次是在臺北縣三峽，有
    一次臺北市某處空屋。……叫我去按電鈴，沒人在家再進去
    行竊，我就在客廳把風，……三峽那一次分到新臺幣二千元
    ，是阿正拿去賣的；第二次沒有偷到東西，沒分到錢」等語
    （見九十七年度偵字第五三０九號卷一第一二頁反面至第一
    三頁），於同日接受檢察官複訊時亦供稱：「（問：（提示
    三月七日警詢筆錄），你表示還有跟甲○○去犯了二次竊盜
    ，有何意見？）第一次是在九十七年二月過年後，甲○○要
    我跟他一起到三峽某處住宅偷東西，原先我不去，後來我打
    電話給他，他說他在工地（術語是在人家的房子內），他問
    我要不要一起過去搬，後來當時我人在三峽附近的工地，我
    就過去跟他一起搬東西，偷了一些酒及首飾，我那次分的二
    、三千元，第二次是在第一次的隔天，那次甲○○開車載我
    去找目標，在臺北的空屋靠近三重，當時由我按門鈴，甲○○就爬進去屋內，因為窗戶沒關，我就跟著爬進去，那次沒
    偷到東西，因為那間是空屋」等語（見九十七年度偵字第五
    三０九號卷一第一五二頁），其後經檢察官向本院聲請羈押
    獲准後，於九十七年三月十四日復具狀供稱：「去偷東西，
    甲○○、丁○○、戊○○都會叫我先去按門鈴，進去時都會
    叫我站在客廳把風，看主人是否有回來，有什麼東西我不是
    很清楚，東西拿去賣我只能在車上等，第一次甲○○叫我到
    三峽一起和他偷東西，我不要去，後來是甲○○在電話中告
    訴我說他人在裡面了，叫我去幫忙搬東西，甲○○賣完東西
    ，分給我幾千塊。第二次也跟甲○○去，但是是空屋，就出
    來了」等語（見九十七年度偵字第五三０九號卷一第一七一
    至一七二頁）。
  2.迨其於九十七年三月十七日為警借提訊問時係供稱：「（問
    ：你除犯本案（即臺北市○○區○○街四八巷五號一樓竊案
    ）外是否還有犯其他竊盜案件？）除本案外我還有犯其他案
    件。（問：其他案件是於何時？於何地？與何人一同犯案？
    當時有無破壞門鎖侵入？現場分工為何？竊取之贓物及銷贓
    為何請詳述之？）時間我不記得了，大約是於九十七年二月
    初左右晚上，地點在臺北縣三峽（詳細地址我不知道），當
    時是甲○○已經先進去了，因為他一人無法搬運贓物（因甲○○腳不好）所以打電話叫我去幫忙搬東西……，之後我聽
    甲○○說他有再到該址行竊結果為屋主報警查獲……。另外
    我還有與戊○○共同犯過一案，時間於九十七年二月中旬左
    右早上，地點為臺北市詳細地址我不知道二樓……。我總共
    只有犯四次案（一次是與甲○○行竊時侵入後發現為空屋）
    因此得手只有三件」等語（見九十七年度偵字第五三０九號
    卷一第一九六至一九七頁），於同日接受檢察官複訊時亦僅
    供稱：「（問：除了今天的指認地點（即上開潮州街址）外
    ，還有何地點你有犯案？）有一件是跟戊○○在臺北偷的，
    地點是在巷子內。還有一次跟甲○○去三峽偷的，……這是
    甲○○先去偷，因為他腳不方便打電話要我去幫他搬……」
    等語（見九十七年度偵字第五三０九號卷一第二０八至二０
    九頁）。
  3.嗣其於九十七年三月二十日為警借提訊問時復供稱：「（問
    ：你除與甲○○涉嫌本案（即上開三峽址乙○○之祖厝）外
    是否還有犯其他案件？）甲○○除利用我幫忙行竊外，尚於
    九十七年一月份左右……在臺北縣永和市○○路三五三號九
    樓之九（另案共犯戊○○住處），拿安非他命給我吸食（不
    收任何費用）渠目的就是要引誘我吸食毒品，藉毒品控制我
    幫他行竊，我事後回想甲○○很可怕，想用毒品控制人，因
    此就漸漸疏遠甲○○，然後才跟戊○○及丁○○兄弟認識及
    共同行竊」、「我知道甲○○要用毒品控制我後，我就漸漸
    疏遠他，因此除本案（即上址三峽竊案）外我沒有再與甲○○犯其他案件」等語（見九十七年度偵字第五三０九號卷一
    第二二七至二三０頁），於同日接受檢察官複訊時則供稱其
    警詢所言實在（見九十七年度偵字第五三０九號卷一第二四
    五頁）。
  4.綜觀上情，其始終自承僅協助被告搬運上開三峽址竊盜所得
    之贓物及與被告共同前往臺北某不詳空屋竊盜但未得手之犯
    行，而未曾供述另有與被告共犯本案麗水街竊盜之事實，直
    至司法警察將麗水街竊案現場窗框、遊戲機及流理台所採集
    之指紋送驗結果，發見除告訴人丙○○之指紋外，尚留有己○○之左環指及左中指指紋數枚，而於九十七年五月九日借
    提己○○訊問時，己○○始供稱其係與被告共犯該麗水街竊
    盜案，此有卷附內政部警政署刑事警察局九十七年三月二十
    八日刑紋字第０九七００四五一０一號鑑驗書及調查筆錄足
    憑（見九十七年度偵字第五三０九號卷二第一四九至一五一
    頁、第一四二至一四四頁），且依其該次借訊時所供：「當
    天甲○○載我經過該處……，甲○○發現……住戶氣密窗戶
    沒有關，然後便叫我下車，就叫我從該處爬進去，然後就開
    門讓甲○○進入後，便叫我在窗戶把風，然後甲○○便開始
    搜刮屋內財物，我印象中甲○○有拿一個袋子，裏面裝什麼
    東西我並不知道，然後得手後便上車，甲○○就打電話給給
    一個不知名的人聯絡後，便去牿嶺街附近（經查證為：臺北
    市○○區○○街一七號、店名：『阿德的店』）將所偷來的
    東西賣掉。我在車上有問甲○○偷到什麼東西，但甲○○說
    ：『叫我不要問那麼多』因此我並不知道偷到什麼物品。當
    時甲○○進入該店銷贓時，我在車上等他……」等情以觀（
    見九十七年度偵字第五三０九號卷二第一四三頁），顯見其
    雖自承「把風」，卻將下手行竊及處分贓物等部分全推由被
    告承擔。是以其於為警驗出指紋之前，始終供稱被告僅為上
    開三峽竊盜既遂及臺北某不詳空屋竊盜未遂等二犯行，而未
    曾供述被告另有本案麗水街竊盜事實，竟於為警驗得其指紋
    ，自知法網難逃之情形下，始於借訊時再為上開供述，且其
    所為被告亦參與行竊之指證，不惟避重就輕，甚且於己有利
    害關係，是否可信，已非無疑；況其於上開警訊時所供：被
    告向「阿德的店」銷贓變現乙節，不惟與其於九十七年六月
    二十四日偵查中所證：「（問：麗水街處偷得的贓物？）甲○○全部都拿走，我不知他拿到那裡賣」云云互核不符（見
    九十七年度偵字第五三０九號卷二第二三六頁），且證人即
    「阿德的店」負責人魏清淵於偵查中更證稱：被告沒拿東西
    來賣過等語明確（見九十七年度偵字第五三０九號卷二第二
    二九頁），益徵同案被告己○○之前所為被告參與本案麗水
    街竊盜犯行之供述，實難遽採。
  5.再參以本案麗水街失竊現場窗框、遊戲機及流理台所採獲之
    指紋，除屬於己○○及屋主丙○○者外，別無其他，業如前
    述，苟己○○所述：由伊自氣密窗爬入屋內開門讓被告進入
    搜刮財物，伊則在窗戶把風乙節屬實，衡情現場理應留有被
    告之指紋，斷無僅採獲己○○指紋之可能；況證人己○○及
    丁○○於本院審理時一致證稱己○○與被告間有怨隙（見本
    院卷第四四頁正、反面、第八一頁反面），倘被告確有與己○○共同至上開麗水街址行竊之事實，衡情己○○應無於本
    院審理時推翻先前警訊及偵查中之供證而迴護被告、自陷誣
    告、偽證罪責之可能，由上益證被告確無參與該麗水街竊盜
    犯行。
  (二)至同案被告丁○○於九十七年三月七日偵查中固曾供稱：伊
    與戊○○、被告在九十六年初至臺北市○○街及麗水街民宅
    竊得一些舊書加以變賣云云（見九十七年度偵字第五三０九
    號卷一第一五三頁），然其於九十七年三月二十八日偵查中
    卻改稱：係伊進去偷，戊○○在外把風云云（見九十七年度
    偵字第五三０九號卷一第二九六頁），同案被告戊○○於警
    訊及偵查中亦自承係其與丁○○所為，而未提及被告亦參與
    其中（見九十七年度偵字第五三０九號卷一第一五四頁、卷
    二第六頁），是被告究否與丁○○等人共同至該處行竊，已
    屬可疑；況證人丁○○於本院審理時否認其等所行竊之地點
    係本案麗水街房屋，並證稱：伊等行竊地點係在金華街與麗
    水街口之破爛舊屋，乃木造房屋，現已拆除等語（見本院卷
    第八二頁），同案被告戊○○於警訊時亦供稱該處係「在臺
    北市○○街、麗水街交叉口的一間空屋（該址現為停車場，
    並無房屋）」等語（見九十七年度偵字第五三０九號卷二第
    六頁），均核與本案麗水街失竊屋況（係水泥外牆四層樓建
    物之二樓）不符，此觀卷附現場照片即明（見九十七年度偵
    字第五三０九號卷二第一四五至一四六頁），顯見同案被告
    丁○○所指渠等行竊之金華街與麗水街口房屋，確非本案麗
    水街址至明。是依前開公訴人提出之證據，尚不足以認定被
    告確有夥同己○○至本案麗水街房屋行竊之犯意聯絡及行為
    分擔。
五、綜上所述，被告始終堅詞否認有與己○○共同至上開麗水街
    址行竊之事實，而同案被告己○○所為不利於被告之供證，
    是否屬實，亦乏其他證據足資補強，是本案公訴人之舉證，
    仍有合理之懷疑存在，尚未達於通常一般之人均不致有所懷
    疑，而得確信其為真實之程度，本院無從形成被告有罪之確
    信，此外，復查無其他積極證據足資證明被告有此部分加重
    竊盜犯行，尚難僅憑同案被告己○○之供述，推論被告有參
    與此部分犯行，而遽以踰越安全設備竊盜罪相繩。本件不能
    證明被告犯此部分罪行，依前開說明，自應就此部分為被告
    無罪之諭知。
據上論斷，應依刑事訴訟法第二百九十九條第一項前段、第三百
零一條第一項，刑法第三百二十一條第一項第二款、第四十七條
第一項，判決如主文。
本案經檢察官江貞諭到庭執行職務。
中    華    民    國  九十八  年    一    月  二十三  日
                  刑事第八庭法  官  陳芃宇
以上正本證明與原本無異
如不服本判決應於收受送達後10日內向本院提出上訴書狀，並應
敘述具體理由；其未敘述上訴理由者，應於上訴期間屆滿後20日
內向本院補提理由書（均須按他造當事人之人數附繕本）「切勿
逕送上級法院」。告訴人或被害人如對於本判決不服者，應具備
理由請求檢察官上訴，其上訴期間之計算係以檢察官收受判決正
本之日期為準。
                            書記官  徐鶯尹
中    華    民    國    九十八  年   二    月   二    日
附錄本案論罪科刑法條全文
中華民國刑法第321條
犯竊盜罪而有左列情形之一者，處六月以上、五年以下有期徒刑
：
一、於夜間侵入住宅或有人居住之建築物、船艦或隱匿其內而犯
    之者。
二、毀越門扇、牆垣或其他安全設備而犯之者。
三、攜帶兇器而犯之者。
四、結夥三人以上而犯之者。
五、乘火災、水災或其他災害之際而犯之者。
六、在車站或埠頭而犯之者。
前項之未遂犯罰之。


司法院資訊處製作；財團法人民間司法改革基金會備份。
